【裁判字號】    89,上易,1287
【裁判日期】    890831
【裁判案由】    家庭暴力防治法
【裁判全文】
臺灣高等法院高雄分院刑事判決                  八十九年度上易字第一二八七號
    上訴人  台灣高雄地法院檢察署檢察官
    被  告  甲○○
右上訴人因被告違反家庭暴力防治法案件，不服臺灣高雄地方法院八十九年度易字第
一七三五號中華民國八十九年六月十三日第一審判決（起訴案號：臺灣高雄地方法院
地六三六九號、第七六四八號；及移送併辦案號：八十九年度偵字第八一八一號、第
八三六九號、第一五二三○號），提起上訴，本院判決如左：
    主  文
原判決撤銷。
甲○○連續違反法院依家庭暴力防治法第十三條所為之禁止實施家庭暴力行為之裁定
，累犯，處有期徒刑伍月，如易科罰金，以佰元折算壹日。
    事  實
一、甲○○民國（下同）八十七年間，曾因賭博案件經台灣高雄地方法院判處有期徒
    刑三月確定，於八十八年六月二十九日執行完畢。緣甲○○與乙○○係夫妻，二
    人具有家庭暴力防治法第三條第一款所定之家庭成員關係，甲○○並經臺灣高雄
    地方法院於八十九年二月十六日以八十八年度家護字第五一八號核發通常保護令
    ，判令其不得對乙○○實施身體或精神上不法侵害之行為，及直接或間接對乙○
    ○為騷擾行為。詎甲○○仍不知悔改，竟基於違反民事通常保護令之概括犯意，
    連續於八十九年三月十四日凌晨四時許，在高雄市三民區○○○街一五八之二號
    乙○○住處，以腳踢壞上開鐵門之門鎖（毀損部分未據告訴，亦未據起訴），進
    入屋內再踢開乙○○臥室房門；又於同年三月三十一日二十時三分許及四月十日
    上午六時許，以腳踢開乙○○上開住處之鐵門，實施家庭暴力行為使乙○○精神
    上受到不法之侵害；再於同年四月十三日八時許，藉著些許酒意，在乙○○住處
    以閩南語對其辱罵「討客兄」等語，並欲趕走乙○○母子三人，騷擾乙○○；又
    於八十九年七月九日一時五十分許，踢壞乙○○前開住處鐵門及房門，進入房間
    抓傷鴻美麗之手（傷害部分未據告訴），而違反前開民事通常保護令。
二、案經乙○○訴由高雄市政府警察局三民第一分局移送臺灣高雄地方法院檢察署檢
    察官偵查起訴暨移送併案審理。
    理  由
一、訊據被告甲○○除否認八十九七月九日之暴力行為外，其餘均坦承不諱，辯稱當
    晚前往前開處所，兒子要趕伊出門，伊乃打電話叫警察來，伊太太會錯意，故向
    警方報案，說伊要騷擾她云云，惟查右揭事實，分據被告於警偵訊及原審供承在
    卷，核與告訴人乙○○於警訊及偵審中指訴之情節相符，而被告前經台灣高雄地
    方法院民事庭核發民事通常保護令，令禁止對告訴人實施身體或精神上不法侵害
    之行為，及直接或間接對乙○○為騷擾行為，復有台灣高雄地方法院八十八年度
    家護字第五一八號民事通常保護令裁定，及高雄市政府警察局三民一分局保護令
    執行紀錄表影本各一份附卷可稽，被告連續對告訴人實施精神上不法之侵害及直
    接騷擾之行為，其確有違反保護令之犯意甚明，足認被告之自白與事實相符其事
    後所辯，係圖減輕刑責之飾詞，不足採信，其犯行堪予認定。
二、核被告甲○○以腳踢門之行為，係犯家庭暴力防治法第五十條第一款之違反禁止
    實施家庭暴力行為保護令罪，其以「討客兄」等語辱罵之行為，係犯同法第二款
    之違反禁止直接騷擾行為保護令罪。被告先後多次違反保護令犯行，時間緊接，
    犯罪構成要件相同，顯係基於概括犯意所為，應依連續犯之規定，論以情節較重
    之家庭暴力防治法第五十條第一款（起訴書誤載為第五十條第一項）違反禁止實
    施家庭暴力行為保護令一罪，並加重其刑。被告於八十九年四月十日、四月十三
    日及七月九日之犯行（即併案八十九年度偵字第八一八一號、第八三六九號及第
    八九二三○號）雖未起訴，然與已起訴部分有連續犯之裁判上一罪關係，本院自
    得併予審理。又被告曾因賭博案件，經原審法院判處有期徒刑三月確定，並於八
    十八年六月二十九執行完畢，有被告全國前案紀錄表一紙在卷可按，其於五年內
    再犯有期徒刑以上之本罪，為累犯，依法應遞加重其刑。
三、原審論處被告罪刑，固非無見。惟查原審未及就被告八十九年七月九日之犯行一
    併審理，尚有未洽，檢察官上訴意旨執此而指摘原判決不當，為有理由，自應將
    原判決撤銷改判。爰審酌被告多次實施家庭暴力行為，漠視法院所為之保護令裁
    定，且未顧及夫妻間應本於互信、互諒、互愛共同經營婚姻生活，竟長期對告訴
    人實施精神上之不法侵害行為，處刑本不宜寬縱，惟念及其犯後態度良好且已坦
    承大部分犯行、所造成之傷害尚非嚴重及被害人於原審當庭亦表示原諒之意，為
    期日後彼此和睦相處等一切情狀，從輕量處如主文所示之刑，並諭知易科罰金之
    折算標準，以資懲儆。
四、至移送併辦意旨另認被告於八十九年四月十三日八時許，對告訴人乙○○揚言要
    打死其母子等語，致告訴人心生畏怖，認被告另涉刑法第三百零五條之恐嚇危害
    安全罪嫌云云，惟此為被告所堅決否認，辯稱：有罵告訴人，但沒有恐嚇等語。
    經查，告訴人乙○○雖於警訊及審理中指述被告揚言要打死其母子，有小孩林俊
    竹聽見等語，惟其於原審審理中陳稱：四月十三日那次，忘記被告是否有罵我三
    字經及說要打死我及小孩，這些話是他的口頭禪等語，告訴人之指訴前後不一，
    其所述是否可採，非無疑義，況證人林俊竹即被告之子亦於原審到庭證稱：四月
    十三日應該不在家，因我平時七點十分左右就到學校，沒有聽到父親對母親說要
    打死我們等語在卷，被告否認犯罪之辯解堪可採信，自不得僅以告訴人之指訴遽
    以恐嚇罪相繩；此外，復查無其他積極之證據足認被告確有何公訴人所指之恐嚇
    犯行。併案意旨認被告此部分犯行與前開論罪科刑之違反保護令罪間，係屬連續
    犯裁判上一罪關係，惟此部分之犯行既無從認定，自毋庸另為無罪之諭知，併此
    敘明。
據上論斷，應依刑事訴訟法第三百六十九條第一項前段、第三百六十四條、第二百九
十九條第一項前段，家庭暴力防治法第五十條第一款，刑法第十一條前段、第五十六
條、第四十七條、第四十一條，罰金罰鍰提高標準條例第二條，判決如主文。
本案經檢察官郭振昌到庭執行職務。
中    華    民    國     八十九     年        八      月     三十一     日
                              臺灣高等法院高雄分院刑事第二庭
                                  審判長法官  翁慶珍
                                        法官  張盛喜
                                        法官  邱永貴
右正本證明與原本無異。
不得上訴。
                                      書記官  周能智
中    華    民    國     八十九     年       九       月     二         日
附錄：本判決論罪科刑法條： 家庭暴力防治法第五十條第一款
違反法院第十三條、第十五條所為之下列裁定者，為本法所稱之違反保護令罪，處三
年以下有期徒刑、拘役或科或併科新臺幣十萬元以下罰金：
一、禁止實施家庭暴力行為。
                                                                        Ｇ


司法院資訊處製作；財團法人民間司法改革基金會備份。
